臺灣臺中地方法院刑事判決　　　　　　　94年度易字第1010號
公　訴　人　臺灣臺中地方法院檢察署檢察官
被　　　告　甲○○
選任辯護人　黃嘉明　律師
上列被告因加重竊盜案件，經檢察官提起公訴（九十四年度偵字
第五○九七號），本院判決如下：
    主    文
甲○○無罪。
    理    由
一、公訴意旨略以：被告甲○○意圖為自己不法之所有，於民國
    九十三年十月六日晚間二十時許起至翌日上午七時許止，翻
    越證人丁○○所經營位於臺中縣大雅鄉○○路三二○號之「
    傑弗遜美語補習班」後面矮牆，持可作為兇器使用之工具撬
    開「傑弗遜美語補習班」後門，進入補習班，竊取補習班內
    之桌上型電腦兩臺、ＤＶＤ放映機兩臺、手提ＣＤ音響兩臺
    、無線對講機兩臺、擴音器主機等物得手。嗣經警方採取補
    習班之鐵捲門上指紋送鑑，始循線查獲，案經臺中縣警察局
    豐原分局移送偵辦，因認被告涉有刑法第三百二十一條第一
    項第一、二、三款之加重竊盜罪嫌云云。
二、按犯罪事實應依證據認定之，無證據不得認定犯罪事實；又
    不能證明被告犯罪者，應諭知無罪之判決，刑事訴訟法第一
    百五十四條第二項、第三百零一條第一項分別定有明文。次
    按所謂認定犯罪事實之證據，係指足以認定被告確有犯罪行
    為之積極證據而言，該項證據自須適合於被告犯罪事實之認
    定，始得採為斷罪之資料；又事實之認定，應憑證據，如未
    能發現相當確實證據，或證據不足以證明，自不能以推測或
    擬制之方法，以為裁判之基礎，最高法院二十九年上字第三
    一○五號、四十年臺上字第八六號判例著有明文。又按認定
    犯罪事實所憑之證據，無論係直接證據或間接證據，其為訴
    訟上之證明，須於通常一般之人均不致有所懷疑，而得確信
    其為真實之程度者，始得據為有罪之認定，倘其證明尚未達
    到此一程度，而有合理之懷疑存在，復無其他調查途徑可尋
    ，法院即應為無罪之判決，最高法院七十六年臺上字第四九
    八六號著有判例。
三、公訴人認被告涉有上開加重竊盜罪嫌，無非係以證人丁○○
    即「傑弗遜美語補習班」主任於警詢、偵查中證述綦詳，復
    有現場照片數張在卷可按，且經警方至上開案發現場勘查，
    在該補習班鐵捲門內側處採得被告之左中、左環、右中、右
    環指指紋，有內政部警政署刑事警察局九十三年十一月十七
    日刑紋字第○九三○二一六七二九號鑑驗書一份存卷可稽，
    而鐵捲門內側，非外人易碰觸之處，所採得指紋甚為明顯且
    指紋上並未有灰塵覆蓋，依粉末法採取紋線清晰，可證明採
    集之指紋係新鮮指紋，若被告確實未到該處行竊，殊無在上
    開補習班建築物內部留下指紋之理，為其主要依據。訊據被
    告堅決否認有何於上開時地加重竊盜之犯行，辯稱：其於九
    十一年七月間起至同年十月間止，在晨昌企業社擔任裝設鐵
    捲門之工作，「傑弗遜美語補習班」之鐵捲門是其所裝設，
    故留有其指紋等語，並提出統一發票一份為證。
四、經查：
（一）被告自九十一年七月間起至同年九月間止在晨昌企業社擔
      任臨時工，從事裝設鐵捲門之工作，「傑弗遜美語補習班
      」之鐵捲門確係由被告所裝設等情，業據證人戊○○即晨
      昌企業社負責人、證人己○○即該段時間同在晨昌企業社
      工作者到庭證述綦詳，而證人林有忠即臺中縣大雅鄉○○
      路三二○號建物所有權人乙○○之父親，亦到庭結證：上
      開建物是由其所蓋，蓋好後，請戊○○來裝鐵捲門，裝好
      後拿發票來請款時，其才付款等語無訛。審之被告提出之
      統一發票，日期為九十一年七月二十日，則由上開三位證
      人之證詞，對照卷附之統一發票日期，應可認被告辯稱：
      於九十一年七月間起至同年十月間止，在晨昌企業社擔任
      裝設鐵捲門之工作，「傑弗遜美語補習班」之鐵捲門是其
      所裝設等語，洵屬可信。
（二）據證人戊○○、己○○均證述裝設鐵捲門之方式為：先裝
      框框，隔天再裝門片，裝門片時是由上往下，一次四片，
      最上面的那片的上緣用一手抓著，最下面的那片的下緣也
      是用手抓著，至於是哪一手要看建物的格局、方位來決定
      ，裝設門片時，因為整片都有潤滑油，太滑，所以一般不
      會戴手套等語明確，足見被告在裝設鐵捲門過程，將指印
      留在鐵捲門上，尚與經驗法則無違。
（三）證人林有忠復證述：裝好鐵捲門後，其沒有清理過鐵門等
      語明確，而證人丙○○即「傑弗遜美語補習班」之負責人
      亦到庭證稱：向乙○○之父親林有忠接洽承租上址作為經
      營補習班之用後，沒有打掃過鐵捲門等語無誤，則鐵捲門
      在從裝設後迄今均未清理之狀況下，即無法排除被告之指
      紋仍會留在鐵捲門上之可能性。
（四）按觸物留痕為指紋特性之一，當手指接觸物體時，在物體
      表面附著汗液分泌所形成之潛伏紋線，可以物理或化學方
      法將其顯現，惟指紋留存於物體表面上時間，會受下列因
      素之影響：１、遺留者之因素：主要是遺留者個人之體質
      如新陳代謝、汗液分泌情形及情緒緊張、疾病、藥物刺激
      等各種影響汗液分泌之因素。２、留存時接觸面之因素：
      包括遺留物體之表面特性（如物體之表面材質、平滑度）
      ，污染情形（包括遺留面及遺留者之手指是否乾淨），接
      觸時之施力等。３、留存後之因素：指物體表面留存指紋
      後置放或保存之空間、溫度、濕度、通風狀況、光線照射
      情形、曝曬、環境污染情形及重複觸摸、擦拭等。本案被
      告在九十一年七月二十日左右裝設上址之鐵捲門後，依鐵
      捲門之鐵片上有油脂分佈，風乾速度應會減緩之物理狀態
      ，暨該鐵捲門迄今未清理，所採得指紋地點是在鐵捲門內
      側，位於建物內，不易有灰塵附著等環境狀態，則於九十
      三年十月七日仍遺有被告指紋且可能再採取、鑑定，理論
      上即有可能，故僅以在鐵捲門內側採得被告之指紋，顯尚
      不足斷定被告即為此件竊盜案之行為人。
（五）再者，依警卷所附案發現場拍攝之照片六張，顯示上址建
      物之後門遭打開，及一樓櫃檯內之抽屜、電腦桌門扇均遭
      打開，並有翻動痕跡；而承辦本案採證之警員李安棟於本
      院審理時也具結證述：其剛到現場時，因班主任說後門被
      撬開，且後方矮牆不高，所以認為歹徒是由後方矮牆侵入
      ，其從後門開始勘查，先查看看歹徒有無戴手套，在後門
      並沒有發現可疑指紋，然後其進到財物被竊的位置，照相
      並找看看有沒有可疑的指紋，後來在前門鐵捲門旁邊，發
      現有一張椅子，在椅子旁的鐵捲門內側，以尋找指紋的燈
      照射，發現有可疑指紋，又其到現場時，「傑弗遜美語補
      習班」的人說鐵捲門是關著的，沒有被破壞等語。在上述
      情況下，以一般經驗法則而言，矮牆、後門、一樓櫃檯、
      電腦桌附近及侵入處應可採得多枚竊嫌之指紋，然經警嘗
      試採取後，事實上未能採得，此意謂行為人極可能穿戴手
      套，倘即係被告，何以獨至鐵捲門時才脫下手套，遺留可
      供追查之跡證，其理未合。況且鐵捲門開閉是以電源開關
      或遙控器控制等情，業據證人丙○○到庭證述屬實，則被
      告為裝設上址鐵捲門之人，當無不知之理，若欲開鐵捲門
      由前門逃逸，只要按電源開關即可，豈會愚至觸摸鐵捲門
      留下指紋供人查證之理。
（六）綜上，基於上述各項理由，縱在上址鐵捲門內側所採得被
      告之左中、左環、右中、右環指之指紋各一枚，仍不足據
      以認定被告即係本件竊盜案之行為人。
五、綜合上述，公訴人所提出之證據方法，因仍存有前開多項合
    理之懷疑，無法證明被告即係本件竊盜之行為人而至一般人
    均信為真實之程度，應基於罪疑唯輕原則，諭知被告無罪之
    判決。
據上論斷，應依刑事訴訟法第三百零一條第一項，判決如主文。
本案經檢察官庚○○到庭執行職務。
中　　華　　民　　國　　94　　年　　8 　　月　　19　　日
                  刑事第一庭  審判長法  官  張智雄
                                    法  官  許惠瑜
                                    法  官  周瑞芬
上正本證明與原本無異。
如不服本判決，應於送達後十日內向本院提出上訴狀（須附繕本
），上訴於臺灣高等法院臺中分院。
中　　華　　民　　國　　94　　年　　8 　　月　　19　　日
                                    書記官  何俞瑩
